臺灣板橋地方法院刑事判決　　　　　　　96年度訴字第1123號
公　訴　人　臺灣板橋地方法院檢察署檢察官
被　　　告　甲○○
上列被告因違反毒品危害防制條例案件，經檢察官提起公訴（96
年度毒偵字第1386號），嗣因被告於本院準備程序中就被訴事實
為有罪之陳述，本院告知被告簡式審判程序之旨，並聽取當事人
之意見後，由本院合議庭裁定改由受命法官獨任依簡式審判程序
進行，判決如下：
    主  文
甲○○施用第一級毒品，累犯，處有期徒刑玖月，扣案之殘渣袋
伍個，均沒收之。又施用第二級毒品，累犯，處有期徒刑肆月。
應執行有期徒刑拾壹月，扣案之殘渣袋伍個，均沒收之。
    事  實
一、甲○○前於民國89年間，因施用第二級毒品案件，經本院以
    89年度毒聲字第680 號裁定送觀察、勒戒後，認無繼續施用
    毒品之傾向，由臺灣板橋地方法院檢察署檢察官以89年度毒
    偵字第1075號為不起訴處分確定；復因施用第二級毒品案件
    ，經本院以89年度毒聲字第1576號裁定送觀察、勒戒後，認
    有繼續施用毒品之傾向，再經同署檢察官聲請強制戒治及聲
    請簡易判決處刑，由本院以89年度毒聲字第2033號裁定令入
    戒治處所執行強制戒治，嗣經本院以89年度毒聲字第5704號
    裁定停止戒治，所餘戒治期間，付保護管束，迄至90年3 月
    19日保護管束期滿未經撤銷視為執行完畢；而聲請簡易判決
    處刑部分，則嗣經本院以89年度重簡字第585 號判決判處有
    期徒刑4 月確定，並於90年8 月8 日執行完畢；又因施用第
    一級毒品案件，經本院於以93年度訴字第261 號判處有期徒
    刑8 月，並於93年7 月5 日確定；再因違反動產擔保交易法
    、竊盜等案件，由本院以93年度易字第649 號各判處有期徒
    刑7 月、3 月，並定應執行有期徒刑8 月確定；另因竊盜案
    件，經同法院以94年度簡字第266 號判處有期徒刑6 月確定
    ，嗣前開案件接續執行，而於95年5 月25日假釋交付保護管
    束，甫於95年6 月5 日因縮短刑期假釋期滿未經撤銷，其未
    執行之刑，以已執行完畢論。詎甲○○仍不思悔改，亦未戒
    除毒癮，於上開強制戒治執行完畢釋放後5 年內又再犯後，
    復基於施用第一級毒品海洛因之犯意，先於96年2 月4 日15
    時許，在臺北縣板橋市○○路之麥當勞速食店廁所內，以將
    海洛因摻水置入注射針筒內注射之方式，施用第一級毒品海
    洛因乙次；另基於施用第二級毒品甲基安非他命之犯意，於
    96年2 月6 日15時55分為警採集尿液前回溯96小時內之某時
    ，在不詳地點，施用第二級毒品甲基安非他命乙次，嗣於96
    年2 月6 日14時40分許，在臺北縣板橋市○○街41號頂樓為
    警查獲，並當場扣得海洛因殘渣袋5 個，始查悉上情。
二、案經臺北市政府警察局大安分局報告臺灣板橋地方法院檢察
    署檢察官偵查起訴。
    理  由
壹、程序方面：
    查本件被告甲○○所犯並非死刑、無期徒刑、最輕本刑為三
　　年以上有徒刑之罪或高等法院管轄第一審案件，而其於準備
　  程序進行中，被告先就被訴事實為有罪之陳述，經法官告知
    簡式審判程序之旨，並聽取公訴人及被告之意見後，本院認
    適宜改依簡式審判程序進行，爰依刑事訴訟法第273 條之1
    第1 項、第284 條之1 規定，由本院合議庭以裁定由受命法
　  官獨任進行簡式審判程序，合先敘明。
貳、實體方面：
一、上揭事實，業據被告甲○○於本院審理時坦承不諱，復有搜
    索扣押筆錄、扣押物品目錄表各乙份、扣案物品照片1 幀存
    卷可稽，及海洛因殘渣袋5 個扣案可資佐證。又被告為警查
    獲時所採其尿液送驗結果，係呈安非他命類（含甲基安非他
    命）陽性反應及嗎啡陽性反應，此有臺北市政府警察局偵辦
    毒品案件尿液檢體委驗單（尿液檢體編號：017169）、台灣
    尖端先進生技醫藥股份有限公司於96年2 月14日出具之濫用
    藥物檢驗報告（報告序號：大安－30 ） 各1 份在卷可稽。
    而扣案之殘渣袋5 包，經臺北市政府警察局大安分局以煙毒
    檢驗A 包試劑初步檢驗結果呈嗎啡、海洛因反應，此有該局
    查獲涉嫌毒品危害防制條例毒品鑑驗報告書1 份存卷可考。
    又按海洛因經注射或吸入人體後，約百分之八十於24小時內
    自尿中排出，一般而言，尿液中能否驗出嗎啡陽性反應與其
    投與量、投與途徑、採尿時間、個人體質及檢測方法之靈敏
    度有關，國外曾有文獻報導注射6 毫克之海洛因鹽酸鹽，其
    代謝物嗎啡之平均可檢出時限約為26小時，業經行政院衛生
    署藥物食品檢驗局於81年9 月8 日以藥檢壹字第8114885 號
    函述綦詳。次按甲基安非他命經口服投與後，約百分之七十
    於24小時內自尿中排出，約百分之九十於96小時內自尿中排
    出，由於目前國內尿液中甲基安非他命之檢驗僅為鑑定其是
    否呈陽性反應，尚未定其含量，且甲基安非他命成分之檢出
    與其投與方式、投與量、個人體質、採尿時間與檢測儀器之
    精密度等諸多因素有關，因此僅憑尿液中呈甲基安非他命陽
    性反應，並無法確實推算吸食時間距採集時間之長短，惟依
    上述資料推斷，最長可能不會超過四日即96小時，此經行政
    院衛生署藥物食品檢驗局於81年2 月8 日以（81）藥檢壹字
    第001156號函釋明在案。據上，被告之尿液經以氣相層析質
    譜儀分析法檢驗，既係呈嗎啡及甲基安非他命陽性反應，顯
    見被告應有在前揭犯罪時間施用第一級毒品海洛因及第二級
    毒品甲基安非他命之行為甚明，被告之任意性自白核與事實
    相符。
二、按於92年7 月9 日新修正並於93年1 月9 日施行之毒品危害
    防制條例刪除二犯及三犯之規定，一改修法前繁雜之處遇程
    序，僅將施用毒品者簡化區分為初犯、再犯，並認施用毒品
    者係屬病患性犯人，以觀察、勒戒戒除其身癮，並以強制戒
    治去除其心癮。經觀察、勒戒或強制戒治執行完畢釋放後，
    若係五年後再犯該條例第10條施用毒品罪者，與同條例第20
    條第1 項、第2 項關於「初犯」之處理方式相同，檢察官應
    先聲請法院裁定令被告入勒戒處所觀察、勒戒，並視有無繼
    續施用毒品傾向，決定應予釋放、為不起訴之處分，或應聲
    請法院裁定令入勒戒處所強制戒治；若係五年內「再犯」同
    條例第十條施用毒品罪者，依同條例第23條第2 項規定，檢
    察官則應依法追訴。觀諸該條例第20條第3 項之修正理由：
    「觀察、勒戒或強制戒治五年後再犯者，顯見前所實施之觀
    察、勒戒或強制戒治已足以遮斷其施用毒品之癮，為期自新
    及協助其戒除毒癮，對此五年後再犯者，爰明定仍適用初犯
    之規定，先經觀察、勒戒、強制戒治之程序。」及同條例第
    23條第2 項之修正理由：「為配合簡化施用毒品犯之刑事處
    遇程序，並鑑於經觀察、勒戒或強制戒治執行完畢釋放後五
    年內再犯者，其再犯率甚高，原據以實施之觀察、勒戒及強
    制戒治既已無法收其實效，自應施以刑事處遇。」顯然如施
    用毒品者係前經觀察、勒戒或強制戒治等治療程序執行完畢
    五年後，始再施用毒品之「初犯」，因前所執行之觀察、勒
    戒或強制戒治已足收戒除毒癮之效，自應重新執行觀察、勒
    戒或強制戒治等治療程序，並於治療程序執行完畢後，由檢
    察官為不起訴處分，毋庸對之追訴處罰；反之，在「再犯」
    之情形，因其先前所為治療程序顯未能收戒斷毒癮之效，且
    考量施用毒品者之再犯率偏高，乃簡化其刑事處遇程序，而
    逕予追訴處罰，不再施以治療程序。參酌上開立法理由，修
    正毒品危害防制條例就施用毒品者，祇於「初犯」及「五年
    後再犯」二種情形，有其追訴條件之限制，即須於初犯經觀
    察、勒戒或強制戒治釋放後，「五年內均無施用毒品之行為
    」，始能認其前所實施之觀察、勒戒或強制戒治已足遮斷毒
    癮，而得於五年後再犯時，再予適用初犯之規定，重行觀察
    、勒戒等程序。倘五年內已經再犯，被依法追訴處罰，縱其
    第三次（或第三次以上）施用毒品之時間在初犯釋放五年以
    後，即與「五年後再犯」之情形有別，且因已於「五年內再
    犯」，顯見其再犯率甚高，原實施觀察、勒戒或強制戒治，
    已無法收其實效，而無五年戒斷期之存在，自無再經觀察、
    勒戒及強制戒治之必要，應由檢察官逕行起訴，始符新法修
    正之本旨。第查，本案被告前於89年間，因施用第二級毒品
    案件，經本院以89年度毒聲字第680 號裁定送觀察、勒戒後
    ，認無繼續施用毒品之傾向，由臺灣板橋地方法院檢察署檢
    察官以89年度毒偵字第1075號為不起訴處分確定；復因施用
    第二級毒品案件，經本院以89年度毒聲字第1576號裁定送觀
    察、勒戒後，認有繼續施用毒品之傾向，再經同署檢察官聲
    請強制戒治及聲請簡易判決處刑，由本院以89年度毒聲字第
    2033號裁定令入戒治處所執行強制戒治，嗣經本院以89年度
    毒聲字第5704號裁定停止戒治，所餘戒治期間，付保護管束
    ，迄至90年3 月19日保護管束期滿未經撤銷視為執行完畢；
    惟被告於92年8 月12日22時許，復因施用第一級毒品海洛因
    1 次，而經本院以93年度訴字第261 號判處有期徒刑8 月，
    並於93年7 月5 日確定，此有該案判決書及台灣高等法院被
    告前案紀錄表各1 份存卷可考。是以，本案被告既曾於上開
    強制戒治執行完畢釋放後五年內，已再犯施用毒品案件，並
    經判刑確定，則本案被告於本次施用第一、二級毒品之犯行
    ，雖係於前揭強制戒治後逾五年之後三犯，惟依上開說明，
    足認被告經上開強制戒治之執行後，未足以遮斷其施用毒品
    之癮，自與前揭條例第20條第3 項之規定僅得適用於「再犯
    」之情形不合（此有最高法院95年度台非字第59號判決可參
    ），故本件公訴人逕向本院提起追訴，於法要無不合，附此
    陳明。綜上，本案事證明確，被告犯行堪以認定，應依法論
    科。
三、查海洛因及甲基安非他命，分屬於毒品危害防制條例第2 條
    第2 項第1 、2 款所規定之第一、二級毒品，核被告所為，
    係犯毒品危害防制條例第10條第1 項、第2 項之施用第一、
    二級毒品罪。被告施用前持有第一、二級毒品之低度行為，
    各為進而施用第一、二毒品之高度行為所吸收，均不另論罪
    。被告所犯上開二罪名，犯意各別，行為互殊，應予分論併
    罰。又查，被告前因施用第一級毒品案件，經本院於以93年
    度訴字第261 號判處有期徒刑8 月，並於93年7 月5 日確定
    ；再因違反動產擔保交易法、竊盜等案件，由本院以93年度
    易字第649 號各判處有期徒刑7 月、3 月，並定應執行有期
    徒刑8 月確定；另因竊盜案件，經同法院以94年度簡字第26
    6 號判處有期徒刑6 月確定，嗣前開案件接續執行，而於95
    年5 月25日假釋交付保護管束，甫於95年6 月5 日因縮短刑
    期假釋期滿未經撤銷，其未執行之刑，以已執行完畢論，有
    上述前案紀錄表在卷可憑，被告於五年內故意再犯有期徒刑
    以上之本罪，為累犯，均應依刑法第47條第1 項之規定，各
    加重其刑。審酌被告有多次施用毒品前科，素行非佳，且其
    前曾經強制戒治執行完畢，竟再為本件施用毒品犯行，顯見
    其不思悔改，自制力亦顯不佳；惟另考量被告於犯後已坦承
    犯行，而其施用毒品行為於本質上係屬自我戕害行為，反社
    會性之程度應屬較低等一切情狀，各量處如主文所示之刑，
    併定其應執行之刑，以資懲儆。又扣案之海洛因殘渣袋5 個
    ，係用於包裹第一級毒品，防其裸露、潮濕，便於攜帶施用
    ，係供被告施用毒品所用之物，且係被告所有，此據被告於
    本院審理時供明在卷，爰依刑法第38條第1 項第2 款規定，
    亦併予宣告沒收。
據上論斷，應依刑事訴訟法第273 條之1 第1 項、第299 條第1
項前段，毒品危害防制條例第10條第1 項、第2 項，刑法第11條
、第47條第1 項、第51條第5 款、第38條第1 項第2 款，判決如
主文。
本案經檢察官鄧媛到庭執行職務。
中　　華　　民　　國　　96　　年　　5 　　月　　10　　日
                  刑事第十二庭法  官  林淑婷
以上判決正本證明與原本無異。
如不服本判決，應於送達後十日內，向本院提出上訴狀。
                              書記官  林金良
中　　華　　民　　國　　96　　年　　5 　　月　　10　　日
附錄本案論罪科刑法條全文：
毒品危害防制條例第十條
施用第一級毒品者，處六月以上五年以下有期徒刑。
施用第二級毒品者，處三年以下有期徒刑。
